【裁判字號】    96,簡上,153
【裁判日期】    970820
【裁判案由】    侵權行為損害賠償
【裁判全文】
臺灣臺南地方法院民事判決             96年度簡上字第153號
上  訴  人    乙○○○
即被上訴人                18之23號
被 上 訴人    甲○○
即 上訴人
上列當事人間請求侵權行為損害賠償事件，上訴人對於民國96年
9月21日本院臺南簡易庭96年度南簡字第395號第一審判決提起上
訴，經本院於97年8月6日言詞辯論終結，判決如下：
    主  文
兩造上訴均駁回。
第二審訴訟費用由上訴人乙○○○負擔新臺幣壹仟捌佰拾元，
上訴人甲○○負擔新臺幣壹仟伍佰元。
    事實及理由
一、上訴人即被上訴人乙○○○於原審起訴及於本院主張：
  (一)被上訴人即上訴人甲○○於民國94年6月18日上午8時56分許
    ，駕駛車牌號碼UH－0787號自用小客車，沿臺南市○○區○
    ○路由西往東方向行駛，於行經慶平路與永華三街交岔路口
    欲迴轉時，竟疏未注意應先行暫停、顯示左轉燈光或手勢，
    並看清有無來往車輛後始得進行迴轉之規定，而貿然迴轉，
    以致同向騎乘車牌號碼YLR－869重機車之上訴人即被上訴人
    乙○○○閃避不及而與被上訴人即上訴人甲○○所駕駛之上
    開自小客車發生碰撞，上訴人即被上訴人乙○○○因此受有
    右前臂、右膝、右足膝挫傷、右胸挫傷（疑右胸第4肋骨骨
    折）等傷害。被上訴人即上訴人甲○○因上開過失傷害犯行
    ，業經臺灣高等法院臺南分院以96年度交上易字第227號刑
    事判決判處罪刑確定。按因故意或過失，不法侵害他人之權
    利者，負損害賠償責任，又不法侵害他人之身體、健康、名
    譽、自由、信用、隱私、貞操，或不法侵害其他人格法益而
    情節重大者，被害人雖非財產上之損害，亦得請求賠償相當
    之金額，民法第184條第1項前段、第195條第1項前段定有明
    文。上訴人即被上訴人乙○○○因被上訴人即上訴人甲○○
    之過失傷害犯行，受有下列之損害：1.減少工作收入之損失
    ：上訴人即被上訴人乙○○○因肋骨裂傷，須長期休養，長
    達2個月的時間無法工作，以每月最低工資新台幣（下同）1
    5,800元計算，2個月合計損失31,600元。2.精神慰撫金部分
    ：上訴人即被上訴人乙○○○自車禍受傷後，因肋骨裂傷以
    致疼痛不堪，除無法正常起居作息外，亦無法正常工作，使
    上訴人即被上訴人乙○○○身心受創，請求被上訴人即上訴
    人甲○○賠償精神慰撫金100,000元。爰本於侵權行為損害
    賠償之法律關係，請求被上訴人即上訴人甲○○賠償上訴人
    即被上訴人乙○○○131,600元及自起訴狀繕本送達翌日起
    至清償日止，按週年利率5％計算之利息。原審判命被上訴
    人即上訴人甲○○應給付上訴人即被上訴人乙○○○16,000
    元及自95年6月29日起至清償日止，按週年利率百分之5計算
    之利息，上訴人即被上訴人乙○○○勝訴部分得假執行，惟
    被上訴人即上訴人甲○○得以16,000元供擔保後，免為假執
    行，並駁回上訴人即被上訴人乙○○○其餘之訴。
  (二)原審判定上訴人即被上訴人乙○○○於醫療過程未提及胸部
    不適，故該傷與系爭車禍無關，然上訴人即被上訴人乙○○
    ○以為胸部不適為摔傷之正常現象，過幾天即會改善，便未
    檢查，期間上訴人即被上訴人乙○○○並未受其他傷害，自
    疼痛期間過長始告知醫師。另上訴人即被上訴人乙○○○實
    因系爭車禍所致之大面積外傷加上胸部挫傷，無法提水，而
    無法從事小籠包工作，縱今洪外科醫院以上訴人僅前往該院
    就醫2次，無法判斷不能工作之時間為何，卻不等同於證明
    上訴人即被上訴人乙○○○能工作，上訴人即被上訴人乙○
    ○○以最低工資新臺幣（下同）15, 800元之標準，請求被
    上訴人即上訴人甲○○賠償2個月不能工作之損害，實乃合
    理之範圍。又被上訴人即上訴人甲○○事後對上訴人即被上
    訴人乙○○○不聞不問，甚至惡言相向，因此請求被上訴人
    即上訴人甲○○給付慰撫金100,000元，原審刪減為20,000
    元，顯失公允。上訴人即被上訴人乙○○○對於不利於己之
    部分提起上訴，並聲明：1.原判決關於駁回上訴人在第一審
    其餘之訴及該部分假執行之聲請及命負擔訴訟費用均廢棄。
    2.又廢棄部分，被上訴人應再給付上訴人115,600元，及自9
    5年6月29日起至清償日止，按週年利率5%計算之利息。3.第
    一審廢棄部分及二審訴訟費用均由被上訴人負擔。
二、被上訴人即上訴人甲○○陳述：除與原判決記載相同者，茲
    引用之外，補稱：
  (一)原審判決認定被上訴人即上訴人甲○○所駕駛車輛貿然偏向
    機車道云云，與現場無機車道之事實不符，又原審判決以因
    車禍已逾2年，現場路況有所改變為上開認定，難以信服。
    系爭車禍撞擊現場僅兩個快車道，未標示機車優先，系爭車
    禍發生後，被上訴人即上訴人甲○○立即通知交通警察至現
    場繪圖，事後警察通知製作筆錄，上訴人即被上訴人乙○○
    ○主張被上訴人即上訴人甲○○係從行人道汽車停車格處行
    駛至快車道欲轉彎而發生撞擊，為被上訴人即上訴人甲○○
    否認之，被上訴人即上訴人甲○○主張係上訴人即被上訴人
    乙○○○主動撞擊，且若如同上訴人即被上訴人乙○○○所
    言，兩車之撞擊點即不可能在安全島，上訴人即被上訴人乙
    ○○○之主張不足可採，縱在安全島發生撞擊，亦是上訴人
    即被上訴人乙○○○駕駛機車至安全島始發生撞擊。原審判
    決又認定被上訴人即上訴人甲○○應負擔百分之80之責任，
    惟縱被上訴人即上訴人甲○○應負責，因被上訴人即上訴人
    甲○○行駛在前無法注意後方路況，上訴人即被上訴人乙○
    ○○未保持距離，上訴人即被上訴人乙○○○責任比例應大
    於被上訴人即上訴人甲○○。
  (二)上訴人即被上訴人乙○○○於偵查中未提及胸部不適，檢察
    官起訴書僅提到上訴人即被上訴人乙○○○有擦傷，嗣於94
    年6月20及21日，上訴人即被上訴人乙○○○至洪外科就診
    亦未提到胸部受傷，時隔18天即94年7月6日上訴人即被上訴
    人乙○○○始於洪外科醫院告知醫師胸部受傷，故上訴人即
    被上訴人乙○○○胸部受傷非系爭車禍所致。又於洪外科照
    X光僅疑似肋骨斷裂，既是疑似則未能證明與系爭車禍有因
    果關係。至刑事部分認定上訴人即被上訴人乙○○○胸部受
    傷與系爭車禍有關，被上訴人即上訴人甲○○認係因未調查
    清楚，故不可採。原審判命被上訴人即上訴人甲○○應給付
    上訴人即被上訴人乙○○○16,000元及利息，有失公平，被
    上訴人即上訴人甲○○就對其不利之部分提起上訴，並聲明
    ：1.原判決廢棄，上訴人在第一審之訴駁回。2.上訴費用由
    上訴人負擔。
三、兩造不爭執之事實：
  (一)被上訴人即上訴人甲○○於94年6月18日上午8時56分許駕駛
    車牌號碼UH-078 7號自小客車，沿臺南市○○區○○路快車
    道由西向東行駛，行經慶平路與永華三街路口欲迴轉，與沿
    慶平路同向上訴人即被上訴人乙○○○騎乘之車牌號碼YLR-
    869號機車撞擊。
  (二)上開車禍致UH-0787號自小客車左後車門板金撞凹損，YLR-8
    69號機車前車頭擋泥板撞破損、右後視鏡破損。
  (三)上訴人即被上訴人乙○○○於94年6月18日至郭綜合醫院急
    診治療，經醫師診斷上訴人即被上訴人乙○○○受有右前臂
    、右膝、右足擦挫傷之傷害。
  (四)上訴人即被上訴人乙○○○分別於94年6月20日、同年月21
    日因右肩、左右上肢及右下肢多處擦傷，於洪外科醫院就診
    ，並未主訴胸部疼痛之症狀。同年7月6日復前往洪外科醫院
    就診，主訴胸部疼痛，經醫院給予胸部X光照射，診斷疑似
    第四肋骨骨折。
四、得心證之理由：
    本件上訴人即被上訴人乙○○○主張被上訴人即上訴人甲○
    ○於94年6月18日上午8時56分許，駕駛車牌號碼UH-0787號
    自用小客車，沿臺南市○○區○○路由西往東方向行駛，於
    行經慶平路與永華三街交岔路口欲迴轉時，與同向騎乘車牌
    號碼YLR-869重機車之上訴人即被上訴人乙○○○發生碰撞
    ，上訴人即被上訴人乙○○○經救護車送往郭綜合醫院診斷
    結果，受有右前臂、右膝、右足擦挫傷之事實，為兩造所不
    爭執，並經原審依職權調閱臺灣高等法院臺南分院95年度交
    上易字第227號刑事案件查明屬實，就上訴人即被上訴人乙
    ○○○此部分之主張堪信為真實。另上訴人即被上訴人乙○
    ○○主張其因系爭車禍受有肋骨裂傷等傷害，被上訴人即上
    訴人甲○○應就系爭車禍之發生，負侵權行為損害賠償責任
    等情，惟為被上訴人即上訴人甲○○所否認，並以前揭情詞
    置辯。是以本件兩造之爭點厥為：(一)被上訴人即上訴人甲○
    ○是否應就系爭車禍之發生，負侵權行為損害賠償責任？(二)
    如是，上訴人即被上訴人乙○○○因系爭車禍受有何傷害？
    （即上訴人乙○○○疑似第四肋骨骨折與系爭車禍是否有因
    果關係？）得請求損害賠償之金額為何？茲分述如下：
  (一)被上訴人即上訴人甲○○是否應就系爭車禍之發生，負侵權
    行為損害賠償責任？
    1.經查，系爭車輛肇事路段為台南市○○路與永華三街交岔
      路口，於車禍當時，路面除設有快車道外，雙向並劃有機
      車優先道及自行車專用道，此有臺南市警察局第四分局車
      禍處理小組於系爭車禍當日所繪製之道路交通事故現場圖
      及道路交通事故照片附卷可證（見原審調閱之刑事案件警
      卷第5頁及第14頁），被上訴人即上訴人甲○○抗辯稱現
      場並無機車道，要無足採。次查，被上訴人即上訴人甲○
      ○所駕駛之車號UH-0787號自小客車為福特廠牌，引擎汽
      缸容量1,991c.c.之中型房車，有該車行車執照在卷足憑
      （見原審調閱之刑事案件警卷第27頁），上開中型房車其
      迴轉半徑應在5公尺以上，則被上訴人即上訴人甲○○所
      駕駛之上開自小客車至少需有寬度達10公尺以上之車道，
      始能直接作180度之迴轉。然系爭車禍發生地點為臺南市
      ○○路與永華三街交叉路口西側，而慶平路於該處之路寬
      ，東、西向車道各為6.5公尺（快車道3.3公尺、機車道1.
      6公尺、自行車道1.6公尺），即便加計路肩2.6公尺之寬
      度，該路段由東往西方向車道仍不足10公尺之寬度，有前
      開道路交通事故現場圖在卷可稽。準此，被上訴人即上訴
      人甲○○顯然無從駕駛上開車號UH-0787號自小客車由慶
      平路西向東路段之快車道直接迴轉至對向車道，而有先行
      偏右駛入同向機慢車優先道，以取得較大之迴轉空間之必
      要。參以被上訴人即上訴人甲○○所駕駛之自小客車於肇
      事後之停放位置與慶平路近乎垂直而較朝向西側，其車尾
      距慶平路安全島僅約2公尺左右，距安全島向東延長線僅
      約0.8公尺左右，有道路交通事故現場圖在卷可憑，此種
      迴車角度顯係被上訴人即上訴人甲○○將車輛自交岔路口
      前之快車道處往右偏離原車道後，再於交岔路口處往左迴
      轉始會產生。是認被上訴人即上訴人甲○○駕車行經上開
      路口欲迴轉時，有自快車道偏右駛入同向機慢車優先道或
      自行車道後，再行迴轉之情形。基此，上訴人即被上訴人
      乙○○○主張系爭車禍因被上訴人即上訴人甲○○駕駛行
      駛於機車道上貿然迴轉，致上訴人即被上訴人乙○○○亦
      隨被上訴人即上訴人甲○○駕駛車輛往左偏行，而肇生
      本件車禍乙節，實堪採信，被上訴人即上訴人甲○○辯稱
      其係於快車道上正常行駛，實難採信。
    2.按駕駛人駕駛汽車，應遵守道路交通標誌、標線、號誌之
      指示；汽車迴車前，應暫停並顯示左轉燈光或手勢，看清
      無來往車輛，並注意行人通過，始得迴轉；又汽車行駛時
      ，駕駛人應注意車前狀況，並隨時採取必要之安全措施，
      被上訴人即上訴人甲○○肇事時即修正前之道路交通安全
      規則（以下簡稱安全規則）第90條、第106條第5款、第94
      條第3項分別定有明文。經查，本件兩造均為領有駕駛執
      照之人，有其2人之駕駛執照影本在卷可憑（見原審調閱
      之刑事案件警卷第27、28頁），其2人對於上開規定自應
      知之甚稔，為其駕駛車輛行駛於道路之應注意事項，而本
      件車禍發生當時天候為晴、日間自然光線、路面以柏油鋪
      裝、乾燥而無缺陷、無障礙物、視距良好，亦有道路交通
      事故調查報告表(一)在卷可參（見原審調閱之刑事案件警卷
      第6頁），是客觀上並無不能注意之情況，參以被上訴人
      即上訴人甲○○於刑事案件警詢、偵查、審理，乃至於本
      件民事事件審理中，始終陳稱本件車禍發生之前，其業已
      發現上訴人即被上訴人乙○○○騎乘機車於其後方3、40
      公尺處行駛（見本審卷97年4月29日言詞辯論筆錄），則
      被上訴人即上訴人甲○○既已發現當時有車輛往來，自應
      待上訴人即被上訴人乙○○○騎車通過後，始得迴轉，詎
      被上訴人即上訴人甲○○竟疏未注意，貿然駕車右偏駛入
      機慢車優先道而後迴轉；而上訴人即被上訴人乙○○○亦
      疏未注意前方車輛偏右行駛，即將迴轉之車前狀況，未能
      即時採取安全措施，以致閃避不及而撞及被上訴人即上訴
      人甲○○所駕自小客車之左後車身，其2人就本件車禍之
      發生均有過失甚明。
    3.再者，系爭車禍經送臺灣省臺南區車輛行車事故鑑定委員
      會鑑定結果，亦認被上訴人即上訴人甲○○駕駛小客車，
      迴轉未注意往來車輛，為肇事主因，而上訴人即被上訴人
      乙○○○駕駛普通重型機器腳踏車，行經設有閃光黃燈號
      誌肇事岔路口，未注意車前狀況，為肇事次因（見原審調
      閱之刑事案件95年度調偵續字第4號偵查卷第13至14頁）
      ，亦為相同之認定。
    4.綜上所述，被上訴人即上訴人甲○○就系爭車禍之發生，
      致上訴人即被上訴人乙○○○受有傷害，確有過失，而應
      負侵權行為損害賠償責任無疑，渠等辯稱並無過失，尚無
      足採。
  (二)上訴人乙○○○因系爭車禍受有何傷害？（即上訴人乙○○
    ○疑似第四肋骨骨折與系爭車禍是否有因果關係？）得請求
    損害賠償之金額為何？
    1.減少工作收入之損失部分：
      (1)按因故意或過失，不法侵害他人之權利者，負損害賠償
        責任；不法侵害他人之身體或健康者，對於被害人因此
        喪失或減少勞動能力，或增加生活上之需要時，應負損
        害賠償責任，民法第184條第1項前段、第193條第1項分
        別定有明文。又損害賠償之債，以有損害之發生及有責
        原因之事實，並二者之間，有相當因果關係為成立要件
        ，故上訴人所主張損害賠償之債，如不合於此項成立要
        件者，即難謂有損害賠償請求權存在，最高法院48年台
        上字第481號判例著有明文。又所謂相當因果關係，乃
        係行為人之行為所造成之客觀存在事實，依經驗法則，
        可認通常均可能發生同樣損害之結果而言，如有此同一
        條件存在，通常不必皆發生此種損害之結果，則該條件
        與結果並不相當，即無相當因果關係（最高法院87台上
        第154號、90年台上字第772號判決參照）。
      (2)經查，上訴人即被上訴人乙○○○於車禍發生後，經救
        護車送往郭綜合醫院診斷結果，係受有右前臂、右膝、
        右足擦挫傷之事實，業據據上訴人即被上訴人乙○○○
        於提出郭綜合醫院診斷證明書乙紙為證（詳見臺灣高等
        法院臺南分院95年度交上易字第227號刑事案件之警卷
        第12頁），復為兩造所不爭執，自堪認上訴人即被上訴
        人乙○○○所受上述傷勢，與系爭車禍之發生確有因果
        關係無疑。
      (3)至於上訴人即被上訴人乙○○○主張其因本件車禍，除
        受有右前臂、右膝、右足擦挫傷等傷害外，另受有「右
        胸挫傷、疑右胸第4肋骨骨折」之傷害，並提出洪外科
        醫院診斷證明書1紙為證，然此為被上訴人即上訴人甲
        ○○所否認。經查：
        上訴人即被上訴人乙○○○於同年6月20日、21日兩
          度前往該院就診，均未提及有何胸部不適之情況，直
          至同年7月6日再度前往該院就診時，始向醫師告稱胸
          部疼痛。倘上訴人確於94年6月18日因本件車禍受有
          「右胸挫傷、疑右胸第四肋骨骨折」之傷害，上訴人
          於兩度就診過程，似無強行忍耐身體之不適，而刻意
          不告知醫師右胸部疼痛狀況之理。又上訴人即被上訴
          人乙○○○於94年7月6日前往洪外科醫院就診，即診
          斷疑似第四肋骨骨折。惟於同年9月14日系爭車禍94
          年偵字第11027號刑事案件偵查中，經檢察官訊問其
          有無受傷，上訴人即被上訴人乙○○○卻僅陳稱：「
          有，但不嚴重，但對方沒有誠意解決，我才請警察來
          測量。」等語，（見原審調閱該案偵查卷第7頁）惟
          上訴人即被上訴人乙○○○於斯時，業已得知骨折之
          情後，仍隱瞞對己有利之事實，而未於兩造之刑事案
          件偵查程序中提出。
        本院依職權再向洪外科醫院函詢上訴人即被上訴人乙
          ○○○所受疑似第4肋骨骨折之傷害，於臨床上病患
          會有何症狀，且未經治療，須多久時始得癒合？經上
          開醫院函覆：「就一般而言，單純第4肋骨骨折會造
          成局部疼痛，深呼吸或咳嗽時會疼痛，一般疼痛症狀
          在2週至一個月內消失，骨折的癒合可能要3個月至半
          年才會完全。但若有其它後遺症或併發症則不在此限
          。」（詳見本院卷第47頁）等情。惟依上訴人即被上
          訴人乙○○○於洪外科醫院就診病歷，上訴人即被上
          訴人乙○○○係於車禍發生後，逾2週即94年7月6日
          始向醫師主訴有疼痛之症狀，又該院依上訴人即被上
          訴人乙○○○上開主訴，因而對上訴人即被上訴人乙
          ○○○施以胸部Ｘ光照射，依報告顯示疑似第4肋骨
          骨折，惟此時傷口皆已痊癒（詳見原審卷宗第40頁至
          45頁）等情綜合觀之，上訴人即被上訴人乙○○○疑
          似第4肋骨骨折之傷，於臨床上所產生疼痛之症狀及
          癒合之期間，顯與系爭車禍發生之時間不吻合。
        再者，上訴人即被上訴人乙○○○雖主張其受有「右
          胸挫傷、疑右胸第四肋骨骨折」之傷害，惟均未提出
          任何其於94年7月6日所為診斷結果與同年6月18日發
          生之系爭車禍有何因果關係之證明，更未合理說明前
          開疑慮，其此部份主張尚非有據，難以憑採。又上訴
          人即被上訴人乙○○○因本件車禍，雖受有右前臂、
          右膝、右足擦挫傷之傷害，然原審就上訴人所受傷勢
          向洪外科醫院函詢其因此不能工作之時間為何，該院
          覆稱因上訴人僅就醫2次，無法判斷，有該院96年7月
          31日簡便行文表在卷可稽（見原審卷第40頁）。茲上
          訴人既未能提出其他證據足證其確有因本件車禍受傷
          以致無法工作情事，其主張因本件車禍無法工作達2
          個月，尚屬無據，其據此請求以最低工資15,800元計
          算，請求被上訴人賠償2個月不能工作之損害合計31,
          600元，為無理由，不能准許。
    2.精神慰撫金部分：
      按因故意或過失，不法侵害他人之權利者，負損害賠償責
      任，民法第184條第1項前段定有明文。又不法侵害他人之
      名譽，被害人雖非財產上之損害，亦得請求賠償相當之金
      額，民法第195條第1項亦定有明文。次按不法侵害他人之
      人格權，被害人受有非財產上損害，請求加害人賠償相當
      金額之慰撫金時，法院對於慰撫金之量定，應斟酌實際加
      害情形、所造成之影響、被害人痛苦之程度、兩造之身分
      、地位、經濟情形及其他各種狀況，以核定相當之數額（
      最高法院47年台上字第1221號判例及同院51年台上字第22
      3號判例意旨可資參）本院審酌上訴人即被上訴人乙○○
      ○為國小畢業，其名下僅汽車1輛，別無其他不動產及存
      款，而被上訴人為高中畢業，名下則有汽車、存款，土地
      及房屋3筆不動產，財產總額為1,413,650元，此為兩造於
      刑事案件警詢中所自陳（見前引警卷第1至3頁），並經原
      審向財政部財稅資料中心調閱兩造之財產歸戶清單查明屬
      實（見原審卷第24頁至第26頁），並斟酌上訴人因系爭車
      禍受有右前臂、右膝、右足擦挫傷之傷害等一切情狀，認
      上訴人因本件車禍請求精神慰撫金，其數額以20,000元為
      適當，逾此範圍之請求，尚嫌過高，不應准許。
  (三)按損害之發生或擴大，被害人與有過失者，法院得減輕賠償
    金額，或免除之，民法第217條第1項定有明文。查上訴人就
    系爭車禍之發生確有過失，且系爭車禍經送臺灣省臺南區車
    輛行車事故鑑定委員會鑑定結果，認上訴人即被上訴人乙○
    ○○為本件車禍之肇事次因，如前所述，上訴人即被上訴人
    乙○○○對此亦未爭執，本院綜合上開證據調查結果，堪信
    上訴人即被上訴人乙○○○對本件車禍之發生與有過失乙節
    為真正。本院審酌被上訴人即上訴人甲○○駕駛小客車，迴
    轉未注意往來車輛，為肇事主因，而上訴人即被上訴人乙○
    ○○駕駛普通重型機器腳踏車，行經設有閃光黃燈號誌肇事
    岔路口，未注意車前狀況，為肇事次因之過失情節，認被上
    訴人即上訴人甲○○就本件損害之發生應負百分之80之過失
    責任，而上訴人即被上訴人乙○○○應負百分之20之過失責
    任，應屬公允。準此，上訴人即被上訴人乙○○○對於損害
    之發生與有過失，依過失相抵之法則，上訴人即被上訴人乙
    ○○○得請求賠償之損害金額為16,000元【計算式：精神慰
    撫金20,000元×0.8＝16,000元】。
  (四)綜上所述，上訴人即被上訴人乙○○○本於侵權行為之法律
    關係，請求被上訴人即上訴人甲○○給付16,000元及自起訴
    狀繕本送達之翌日（即95年6月29日）起至清償日止，按年
    息5%計算之利息部分，為有理由，應予准許；又本件係屬適
    用簡易訴訟程序之民事簡易事件，上開應准許部分所為被上
    訴人敗訴部分之判決，應依職權宣告假執行。至逾上開所為
    之請求，為無理由，應予駁回，又其假執行之聲請，失所附
    麗，應併予駁回。原審判命被上訴人即上訴人甲○○應給付
    上訴人即被上訴人乙○○○16,000元及法定遲延利息，依職
    權為假執行之宣告，及依被上訴人即上訴人甲○○之聲請為
    免為假執行之宣告，並駁回上訴人即被上訴人乙○○○其餘
    請求核無違誤，兩造就原判決各對不利於己之部分提起上訴
    ，分別指摘原判決此部分不當，求予廢棄，為無理由，均應
    予駁回。至原審就上訴人即被上訴人乙○○○上訴部分之請
    求不應准許，原判決為其敗訴之判決，並駁回其假執行之聲
    請，亦無違誤，上訴人即被上訴人乙○○○上訴意旨，就此
    部分指摘原判決不當，求予廢棄，為無理由，應駁回其上訴
    。
五、末按法院為終局判決時，應依職權為訴訟費用之裁判；又訴
    訟費用，由敗訴之當事人負擔，民事訴訟法第87第1項、第7
    8 條分別定有明文。本件上訴均無理由，訴訟費用應由上訴
    人各自負擔，爰判決如主文第 2項所示。
六、本件事證已臻明確，兩造所為之其他主張、陳述並所提之證
    據，經審酌後，認均與本件之結論無礙，爰不一一論述，併
    予敘明。
七、據上論結，本件兩造上訴，均無理由，依民事訴訟法第436
    條之1第3項、第449條第1項、第78條、第87條第1項，判決
    如主文。
中    華    民    國    97    年    8    月    20    日
                  民事第一庭  審判長法  官   翁金緞
                                    法  官   黃瑪玲
                                    法  官   田幸艷
以上正本證明與原本無異。
本判決不得上訴。
中    華    民    國    97    年    8     月    20    日
                                    書記官   劉紀君


司法院資訊處製作；財團法人民間司法改革基金會備份。
